【裁判字號】    89,台上,733
【裁判日期】    890217
【裁判案由】    違反毒品危害防制條例
【裁判全文】
最高法院刑事判決                                八十九年度台上字第七三三號
    上  訴  人  甲○○
右上訴人因違反毒品危害防制條例案件，不服台灣高等法院高雄分院中華民國八十七
年一月二十一日第二審判決（八十六年度上訴字第二五二一號，起訴案號：台灣屏東
地方法院檢察署八十六年度偵字第九一五號），提起上訴，本院判決如左：
    主  文
原判決撤銷，發回台灣高等法院高雄分院。
    理  由
本件原判決認定上訴人甲○○基於營利之概括犯意，自民國八十五年八月間起至九月
中旬止，由黃勝男以上訴人之000000000號代號一一一號之呼叫器聯絡，表
示欲購買安非他命，上訴人即將安非他命送至屏東縣東港鎮○○路九十六號附近，先
後多次以每次數量不詳之安非他命約新台幣一千元至二千元之價格，非法販賣化學合
成麻醉藥品安非他命與黃勝男，嗣黃勝男於八十五年十一月二十日為警查獲，經其供
述而查獲上訴人等情。因而維持第一審論處上訴人連續非法販賣化學合成麻醉藥品（
累犯）罪刑之判決，駁回上訴人在第二審之上訴，固非無見。
惟查：(一)、有罪判決書所記載之犯罪事實，為論罪科刑適用法律之基礎，故凡與適用
法令有關之重要事項，必須詳加認定，明確記載，然後於理由內敘明認定犯罪事實所
憑之證據及理由，始足為適用法令之依據。原判決說明以上訴人與證人黃勝男於警訊
中之供詞，為認定上訴人有連續非法販賣安非他命犯行之主要論據，惟其二人於警訊
中對於非法買賣安非他命之次數及數量供述不一，而原判決對於上訴人非法販賣安非
他命之次數及數量，亦未為明確之認定記載，自不足為適用法令之依據，已難謂適法
。(二)、科刑之判決書，須將認定之犯罪事實詳記於事實欄，然後於理由內逐一說明其
憑以認定之證據，使事實認定與理由說明兩相一致，方為合法，倘事實欄已有記載，
而理由內未加說明，是為理由不備，理由已加說明，而事實欄無此記載，則理由失其
依據，按諸刑事訴訟法第三百七十九條第十四款規定，其判決當然為違背法令。原判
決事實欄認定記載上訴人基於營利之概括犯意，先後多次非法販賣化學合成麻醉藥品
安非他命予黃勝男。但為上訴人所否認，而原判決理由內未說明其憑以認定上訴人有
營利犯意之依據及理由，難謂無理由不備之違法。(三)、上訴人行為後，毒品危害防制
條例已於八十七年五月二十日公布施行，並於同年月二十二日生效。依該條例第二條
第二項第二款規定，安非他命已列為第二級毒品。而製造、運輸、販賣第二級毒品者
，處無期徒刑或七年以上有期徒刑，得併科新台幣七百萬元以下罰金。且犯該罪者，
其供犯罪所用或因犯罪所得之財物，均沒收之，如全部或一部不能沒收時，追徵其價
額或以其財產抵償之。同條例第四條第二項、第十九條第一項復定有明文。有關非法
販賣安非他命之法定刑及沒收之規定，均有變更，原判決未及比較新舊法之適用，亦
屬無可維持。上訴意旨指摘原判決不當，尚非全無理由，應認有撤銷發回更審之原因
。
據上論結，應依刑事訴訟法第三百九十七條、第四百零一條，判決如主文。
中      華      民      國    八十九    年      二      月     十七     日
                              最高法院刑事第五庭
                                  審判長法官  董  明  霈
                                        法官  丁  錦  清
                                        法官  林  茂  雄
                                        法官  王  居  財
                                        法官  黃  一  鑫
      右正本證明與原本無異
                                              書  記  官
中      華      民      國    八十九    年      二      月    二十三    日


司法院資訊處製作；財團法人民間司法改革基金會備份。
